【裁判字號】    89,上易,1511
【裁判日期】    890721
【裁判案由】    違反能源管理法
【裁判全文】
臺灣高等法院高雄分院刑事判決    八十九年度上易字第一五一一號
      上  訴  人  台灣高雄地方法院檢察署檢察官
      被      告  丙○○
      被      告  乙○○
右上訴人因被告等違反能源管理法案件，不服臺灣高雄地方法院八十九年度易字第二
一八八號中華民國八十九年七月二十一日第一審判決（檢察官聲請簡易判決處刑案號
：臺灣高雄地方法院檢察署年八十九年度偵字第一三六四號，原審高雄簡易庭認為不
宜，應依通常審判程序審理），提起上訴，本院判決如左：
      主      文
上訴駁回。
      理      由
一、移送意旨略以：被告丙○○、乙○○二人共同意圖營利，明知柴油非經主管機關
    經濟部許可，不得銷售，仍向一不知名漁船以每甲升新台幣（下同）七元之價格
    購得柴油一批，由乙○○駕駛ＸＬ─０三三號營業大貨車，以每甲升八元之價格
    賣出，於民國八十八年十二月十三日十一時三十分許，為警會同經濟部取締違法
    經營油品小組查獲，並扣得ＷＧ─一一九號大貨車有三萬一千甲升、ＸＬ─０三
    三號大貨車內有六千一百甲升。因認被告丙○○、乙○○涉犯能源管理法第二十
    條之一之罪嫌云云。
二、按犯罪事實應依證據認定之，無證據不得推定其犯罪事實，又不能證明被告犯罪
    者，應諭知無罪之判決，刑事訴訟法第一百五十四條、第三百零一條第一項分別
    定有明文。次按認定不利於被告之事實，須依積極證據，苟積極證據不足為不利
    於被告事實之認定時，即應為有利於被告之認定，更不必有何有利之證據，有最
    高法院三十年上字第八一六號判例可資參照。又按能源管理法第二十條之一固規
    定：「未經許可而經營中央主管機關指定之能源產品之輸入、輸出、生產、銷售
    業務者，處一年以下有期徒刑、拘役或科或併科新台幣三十萬元以下罰金，並得
    沒收其輸入、輸出、生產、銷售之產品。」，惟所謂「銷售」與「販賣」，在法
    律上尚難為相同之解釋，「銷售」除販入外，尚須具備有「售出」之行為，犯罪
    始能成立（最高法院七十九年五月八日七十九年度第二次刑事庭會議決議（一）
    意旨參照），是能源管理法之非法銷售能源產品罪，自應以行為人有實際賣出之
    行為始足當之。
三、本件甲訴人認被告涉犯能源管理法第二十條之一未經許可經營中央主管機關指定
    之能源產品銷售業罪嫌，無非係以被告二人於警訊中之自白，及扣案之現場查獲
    物品登記表，為其主要論罪依據。
四、被告丙○○經本院合法傳喚，無正當理由於本院審理期日不到庭，惟據其於警訊
    、偵查、原審及本院調查中均矢口否認有何銷售柴油之行為，訊據被告乙○○亦
    堅決否認有何銷售柴油犯行，被告丙○○辯稱：確實有以每甲升七元價格買入柴
    油，剛收購進來就被警查獲，並未賣出任何柴油等語；被告乙○○則以：我是受
    雇於丙○○以駕駛乙趟一千元的代價將上開柴油要載離大汕頭漁港，在旗津區大
    汕頭港內因見警員及軍人攔車檢查，立即下車逃逸等語置辯。
五、經查：
（一）本案並未查獲被告丙○○、乙○○有當場將柴油出售予他人之客觀事證存在，
      且被告乙○○駕駛營業大貨車ＸＬ─０三三號載運柴油尚未運出，在高雄市旗
      津區大汕頭港內即被警查獲，而另一輛內裝有柴油三萬一千甲升之ＷＧ─一一
      九號大貨車則仍停在上開大汕頭港內未駛離等情，已據被告等供述甚明，並經
      證人即當場查獲之員警陳明生於原審證述：是海岸巡防部通知我們單位，我們
      才到現場，當時現場只有海巡署的阿兵哥在現場，被告並不在現場，無其他車
      子及人員，我們到現場時發現貨車ＷＧ─一一九號及ＸＬ─０三三號上有柴油
      ，當時是通知有運輸柴油，但無通知有販賣等語屬實（見原審卷第十七頁），
      復有高雄市政府警察局鼓山分局受理各類案件紀錄表一紙登載「一、勤指中心
      通報污水處理廠前方（左及右方）有人偷抽油請派人前往處理。二、再次通報
      大汕頭漁港運輸柴油。」附於原審卷第十九頁可稽。
（二）被告丙○○、乙○○固分別於警訊時坦承欲將購得之柴油以八元售出及載運柴
      油當場被查獲，並扣得柴油各三萬一千甲升、六千甲升等情，及該扣案之油品
      經送請經濟部取締違法經營油品會報執行小組高雄執行分組檢驗之結果，雖亦
      認與「柴油」之規範相符，有該分組八十九年二月一日高處八九高執字第八九
      ０二００三三號函在偵查卷第九頁、第十頁可憑，然此僅足證明被告二人所販
      入柴油及載運之油品確屬能源管理法第二十條之一第一項之「石油及其產品」
      仍查無積極證據足以證明被告二人有販出之行為。而所謂「銷售」除販入外，
      尚須「售出」之行為，犯罪始能成立，已如前揭說明，被告二人既堅決否認有
      何販出之行為，尚不能以被告二人有販入及載運之行為，即據以推認彼等已將
      柴油出售予他人，應認被告二人之行為與同法第二十條之一「銷售」之構成要
      件未合，自難以該罪相繩。
（三）綜上所述，足見被告丙○○、乙○○所辯，尚可採信。此外，復查無其他積極
      證據足認被告二人確有甲訴人所指之犯行，揆諸前揭法條規定及判例意旨，本
      件既不能證明被告等犯罪，自應為被告等無罪判決之諭知。
六、原審以不能證明被告等犯罪，而為被告等無罪之判決，於法並無不合。檢察官上
    訴意旨，以有關「販賣」之定義，於台灣省內菸酒專賣暫行條例第三十條中，已
    有學者認係指「販入」或「售出」二者擇一之行為，即可成立該條例第三十七條
    第五款之犯罪，本法中所謂之「銷售」似應為同一解釋，祇須行為人意圖出售而
    販入即可成立，茍僅係單純販入，始可認係不罰之列，否則有違該法第一條所謂
    「加強能源管理，促進能源合理與有效使用」之立法本旨，原審認縱有出售之意
    圖而販入，仍難成立犯罪一節，尚有誤會；且被告乙○○復於八十九年七月十一
    日六時許，在高雄市旗津漁港再度為警查獲銷售柴油圖利，並扣得柴油共五萬二
    千四百二十甲升，被告乙○○坦承有違反能源管理法之犯行，而被告前開犯行與
    本件之犯罪時間緊接，手段相同，所犯罪名又同一，顯係基於概括犯意反覆為之
    ，為連續犯，屬裁判上一罪，原審未及斟酌審判，難認允當，請求撤銷原判決，
    另為適法之判決云云。惟查：所謂「銷售」與「販賣」，在法律上尚難為相同之
    解釋，「銷售」除販入外，尚須具備有「售出」之行為，犯罪始能成立，有最高
    法院七十九年五月八日七十九年度第二次刑事庭會議決議（一）意旨可參照。因
    此本件被告丙○○、乙○○雖於警訊時坦承有販入柴油之行為，且有扣得ＷＧ─
    一一九號大貨車有三萬一千甲升柴油、ＸＬ─０三三號大貨車內有六千一百甲升
    柴油可稽，但被告等尚未販出即被查獲，可見被告等之行為與能源管理法第二十
    條之一「銷售」之構成要件未合，自難以該罪相繩。至被告乙○○又於八十九年
    七月十一日六時許，在高雄市旗津漁港再度為警查獲銷售柴油圖利，並扣得柴油
    共五萬二千四百二十甲升等情，然本件被告乙○○被訴違反能源管理法部分，既
    經原審為無罪之判決，本院亦為相同之認定，因此該案與本案自無連續犯之關係
    ，本院自不得加以審酌，足見檢察官上訴，為無理由，應予駁回。
七、臺灣高雄地方法院檢察署年八十九年度偵字第一六五四七號、第一七一六七號移
    送併辦意旨略以：被告乙○○於八十九年七月十一日六時許，在高雄市旗津漁港
    ，向不詳姓名者以每甲升七元收購柴油，再以每甲升八元之代價，販售予不特定
    人士圖牟暴利，為警查獲銷售柴油圖利，並扣得柴油共五萬二千四百二十甲升。
    又於八十九年七月二十日四時許，在高雄市旗津漁港，向不知名之漁船抽取漁船
    用之柴油，為警查獲，並扣得柴油共六萬三千四百甲升。因認被告乙○○有違反
    能源管理法罪嫌，而被告前開犯行與本件之犯行有連續犯之關係，屬裁判上一罪
    云云。然查被告乙○○雖於本件案發後又先後二次被查獲，但本件被告丙○○、
    乙○○既經本院判決無罪確定在案，移送併辦部分與本案自無連續犯關係之可言
    ，因此該移送併辦部分應退回檢察官另行偵辦，併此敘明。
八、被告丙○○經合法傳喚，無正當理由不到庭，不待其陳述逕行判決。
據上論斷，應依刑事訴訟法第三百六十八條、第三百七十一條，判決如主文。
本案經檢察官林炳雄到庭執行職務。
中    華    民    國     八十九     年       十       月     二十五   日
                              臺灣高等法院高雄分院刑事第七庭
                                  審判長法官  王光照
                                        法官  黃憲文
                                        法官  黃壽燕
右正本證明與原本無異。
不得上訴。
                                      書記官  蘇恒仁
中    華    民    國     八十九     年       十       月    二十六    日
                                                                      Ｄ


司法院資訊處製作；財團法人民間司法改革基金會備份。
